臺灣高等法院臺中分院刑事裁定
111年度聲字第555號

聲 請人 即  
選任辯護人  楊惠雯律師
被      告  陳璿安



上列聲請人因被告陳璿安強盜等案件（本院110年度上訴字第953
號），聲請發還扣押物，本院裁定如下：
    主  文
聲請駁回。
    理  由
一、聲請人即被告陳璿安選任辯護人聲請意旨略以：被告陳璿安
    遭查扣之IPHONE手機（即臺灣臺中地方法院109年度訴字第1
    546、2316號刑事判決附表二之二編號4所示，下稱扣押手機
    ），因扣押手機內有被告陳璿安之錄音證物遭刪除，前請求
    囑託法務部調查局及臺灣臺中地方檢察署數位採證中心進行
    扣押手機還原，然經上開單位仍無法還原。近日辯護人因認
    識友人有此方面之專業技術，且審酌上開扣押手機內容並無
    任何不利被告陳璿安證物，應無湮滅證據之虞，再本案被告
    陳璿安一審遭判刑有期徒刑9年之重刑，手機是否得順利還
    原，攸關被告陳璿安後半餘生之清白及自由，對於被告陳璿
    安於刑事判決中確有重大影響，上開錄音證物有還原之必要
    ，懇請暫行發還扣押手機，由辯護人自行請友人協助還原云
    云。
二、按可為證據或得沒收之物，得扣押之。扣押物若無留存之必
    要者，不待案件終結，應以法院之裁定或檢察官命令發還之
    。扣押物因所有人、持有人或保管人之請求，得命其負保管
    之責，暫行發還。扣押物未經諭知沒收者，應即發還；但上
    訴期間內或上訴中遇有必要情形，得繼續扣押之，刑事訴訟
    法第133條第1項、第142條第1項前段、第2項、第317條分別
    定有明文。所謂扣押物無留存之必要者，乃指非得沒收之物
    ，且又無留作證據之必要者，始得依前述規定發還；倘扣押
    物尚有留存之必要者，即得不予發還。又扣押物不以屬於被
    告所有者為限，是否有繼續扣押之必要或應予發還，事實審
    法院自得本於職權，依審判之需要及訴訟進行之程度，審酌
    裁量（最高法院103年度台抗字第720號、103年度台抗字第6
    73號、101年度台抗字第255號刑事裁定意旨參照）。
三、經查：
  ㈠本件因被告陳璿安等人強盜等案件，為警持臺灣臺中地方法
    院109年聲搜字第598號搜索票（受搜索人：陳璿安；處所：
　　臺中市烏日區溪南路1段18巷600弄路底廠房；電磁記錄：門
    號0000-000000手機、使用手機及無門號手機），於109年5
    月3日對被告陳璿安執行搜索、扣押，及經臺灣臺中地方檢
    察署執行扣押之事實，有臺灣臺中地方法院109年聲搜字第5
    98號搜索票、嘉義縣警察局搜索扣押筆錄暨扣押物品目錄表
    、收據，在卷可稽（見臺灣臺中地方檢察署109年度偵字第1
    4111號卷一第107、111至117頁）。嗣前揭案件，經臺灣臺
    中地方檢察署檢察官偵查終結後，認被告陳璿安等涉犯刑法
    第330條第2項、第1項加重強盜得利未遂、第330條第1項加
    重強盜取財及第277條第1項傷害等罪嫌，向臺灣臺中地方法
    院提起公訴，經臺灣臺中地方法院以109年度訴字第1546、2
    316號調查審理後，判決被告陳璿安犯結夥強盜罪，處有期
    徒刑9年2月。扣案如附表二之二編號4所示之物沒收；未扣
    案犯罪所得新臺幣陸萬伍仟元沒收，於全部或一部不能沒收
    或不宜執行沒收時，追徵其價額。惟臺灣臺中地方檢察署檢
    察官及被告陳璿安等人均不服原審判決，提起上訴，現由本
    院以110年度上訴字第953、964號案件審理中，尚未確定。
　㈡聲請人所述上開扣押手機乃係本案執行搜索扣押時為警搜索
    查獲（詳如前述），與本案存有相當之關聯性，仍係本案證
    物，且經原審臺灣臺中地方法院109年度訴字第1546、2316
    號刑事判決認定為被告陳璿安所有，且係供其犯109年度訴
    字第1546、2316號刑事判決犯罪事實欄一與共犯聯絡所用之
    物而諭知沒收。是關於扣押手機，尚待本案審理程序調查釐
    清扣押手機之性質及留作證據之必要，以及未來有無因犯罪
    所得而應宣告沒收之可能性，自有隨訴訟程序之發展而有其
    他調查之可能，而認仍有繼續扣押必要，尚不宜在審理程序
    未終結前逕予發還。至於聲請人雖稱其認識之友人有專業技
    術可助還原手機內容，然聲請人僅空言有此友人，而未提供
    該友人之具體姓名、年籍及其所具專業證照、技術等之資料
    ，以供審酌。從而，為日後審判需要及保全將來執行，當有
    留存之必要，不宜於本案關於被告陳璿安被訴部分之裁判確
    定前，先行裁定發還，應俟全案確定後，由執行檢察官依法
    處理為宜，聲請人為被告陳璿安聲請發還上開扣押物，無從
    准許，應予駁回。
四、據上論斷，應依刑事訴訟法第220條，裁定如主文。
中　　華　　民　　國　  111 　 年 　 3　　月　　28    日
　　　　　  刑事第七庭  審判長法  官  梁  堯  銘
                              法  官  羅  國  鴻
                              法  官  張  智  雄
以上正本證明與原本無異。
如不服本裁定，應於收受送達後五日內向本院提出抗告書狀（須
附繕本）。因疫情而遲誤不變期間，得向法院聲請回復原狀。 
                              書記官  江  玉  萍
　　　　　　　　　　　　　　　
中　　華　　民　　國　　111 　年　　3 　　月　　28　　日
　　　　　　　　
附表：109年度訴字第1546、2316號刑事判決附表二之二
編號 品名 數量 所有人 扣押處所 1 安非他命（編號1）含袋重0.3公克 1包 陳璿安 臺中市烏日區溪南路1段18巷600弄路底廠房 2 安非他命（編號2）含袋重0.2公克 1包   3 安非他命吸食器 1組   4 蘋果手機iPhone 11 Pro門號0000-000000 1支